臺灣屏東地方法院刑事判決　　　　　　　　　　　　　　九十年度易字第七一五號
　　公　訴　人　臺灣屏東地方法院檢察署檢察官
　　被　　　告　乙○○
　　選任辯護人　葉武侯
　　被　　　告　甲○○
　　選任辯護人　柳聰賢　律師
　　被　　　告　丙○○
右列被告因偽造文書等案件，經檢察官提起公訴（九十年度偵字第二○八六號），本
院判決如左：
    主  文
乙○○幫助變造護照，足以生損害於公眾及他人，處有期徒刑參月，如易科罰金，以
參佰元折算壹日。又未指定犯人，而向該管公務員誣告犯罪，處有期徒刑參月，如易
科罰金，以參佰元折算壹日。應執行有期徒刑伍月，如易科罰金，以參佰元折算壹日
，緩刑肆年。
甲○○幫助變造護照，足以生損害於公眾及他人，處有期徒刑貳月，如易科罰金，以
參佰元折算壹日。又教唆未指定犯人，而向該管公務員誣告犯罪，處有期徒刑貳月，
如易科罰金，以參佰元折算壹日。應執行有期徒刑參月，如易科罰金，以參佰元折算
壹日。
丙○○幫助變造護照，足以生損害於公眾及他人，累犯，處有期徒刑參月，如易科罰
金，以參佰元折算壹日。又教唆未指定犯人，而向該管公務員誣告犯罪，累犯，處有
期徒刑參月，如易科罰金，以參佰元折算壹日。應執行有期徒刑伍月，如易科罰金，
以參佰元折算壹日。
    事  實
一、丙○○曾因瀆職案件經法院判處有期徒刑六月，甫於八十七年四月十九日執行完
    畢。（一）於八十八年四月間徐堅岡帶丙○○至乙○○住處，丙○○、甲○○見
    乙○○家境不佳，丙○○經與大陸人蛇集團連絡後，即與甲○○告知乙○○大陸
    人蛇集團欲以新台幣（下同）十二萬元之價格購買乙○○及其子女徐家揚、徐家
    怡之護照三本之護照，至大陸起區交予大陸人民，乙○○、甲○○、丙○○明知
    大陸人蛇集團購買護照之目的，係為變造以之作為供大陸人民入出境之用，乙○○、甲○○、丙○○竟基於幫助之犯意，於八十七年九月間由乙○○提供其與其
    子女徐家揚、徐家怡之護照三本交予甲○○，再由甲○○取得上開護照後，至大
    陸地區交予丙○○並再轉交予大陸人蛇集團，丙○○再將大陸人蛇集團交付之十
    二萬元交予甲○○帶回台灣交予乙○○，該人蛇集團成員於取得前開三本護照後
    ，即於八十九年十一月間將護照上相片撕掉，將乙○○及徐家揚之護照分別貼上
    大陸人民鄭碧仙及林東鋒之相片，予以變造後，足以生損害於入出境管理機關對
    入出境管理之正確性後，再售予鄭碧仙及林東鋒，嗣八十九年十一月二十九日鄭
    碧仙及林東鋒持上揭變造之護照於中正機場待轉機時為航空警察局查獲，並扣得
    變造之乙○○及徐家揚護照二本。（二）八十九年五月間丙○○、甲○○、不詳
    姓名之大陸人蛇集團成員為另遂行其等掩護大陸人民偷渡至美國之犯行，甲○○
    、丙○○遂許以乙○○美金三千元之報酬唆使原無謊報護照遺失犯意之乙○○謊
    報遺失，乙○○乃於八十九年五月十七日向屏東縣警察局屏東分局申報護照遺失
    ，請求屏東縣警察局屏東分局偵辦侵占遺失物罪嫌人，而未指明犯人誣告他人犯
    罪，待乙○○重新申請新護照後，於八十九年九月廿二日甲○○再通知乙○○，
    令乙○○至中正機場向不詳姓名之人拿取至美國洛杉磯之機票後，至馬來西亞航
    空公司櫃台辦理報到，取得該公司登機證後，進入轉機室等候，甲○○會帶領不
    詳姓名之大陸人民由澳門來台，在過境室內與乙○○交換機票及登機證，再由甲○○購買一張至香港之機票予乙○○搭乘至香港，嗣因故而未果。
二、案經內政部警政署航空警察局移送台灣桃園地方法院檢察署呈請台灣高等法院檢
    察署核轉台灣屏東地方法院檢察署檢察官偵查起訴。
    理  由
一、右揭事實業據被告乙○○坦承不諱，被告甲○○、丙○○就事實欄一（一）之事
    實固坦承不諱，惟就事實欄一（二）之部分被告甲○○辯稱：「八十九年五月乙○○要用護照去美國，我就請他自己再去申請看看」云云，被告丙○○辯稱：「
    我沒有叫甲○○請乙○○將護照報遺失」云云。經查（一）右揭事實除據被告乙○○迭供承不諱外，核與證人徐菊崗、徐家揚、鄭碧仙、林東峰供述情節相符，
    ，信無誣陷之理，此外並有變造之護照二本扣案足稽。（二）被告乙○○於為事
    實欄一（二）未指明犯人誣告他人犯罪之行為，係為供其重新申請新護照以便協
    助甲○○、丙○○在機場以交換登機證方式使大陸人民轉機至美國等情，業據被
    告乙○○於警訊供明，而嗣乙○○亦確於八十九年九月廿二日欲與不詳姓名之大
    陸人民交換機票及登機證，嗣因故而未果等情亦據被告乙○○、證人徐菊崗迭供
    陳在卷，核與甲○○之入出境查詢表相符，又其等與甲○○係屬兄嫂、兄弟關係
    ，信無誣陷之理，此外，並有中華民國護照遺失作廢申請表一紙在卷若稽。事證
    明確，被告等犯行均堪以認定。
二、查被告三人行為後，護照條例業經修正，並經總統於八十九年五月十七日公布，
    修正後之該條例對變造護照及將護照交付他人以供他人冒名使用者，於第二十四
    條增列刑罰規定，經比較新法（即護照條例）舊法（即刑法）法定刑度，舊法顯
    較新法為輕，依刑法第二條第一項但書規定，應適用最有利於被告之行為時法律
    ，即刑法之規定處斷。故核被告乙○○、丙○○、甲○○就事實欄一（一）所為
    係犯刑法第二百十二條變造護照罪，被告三人就變造護照罪，其等交付護照或代
    為交付護照，均係基於幫助之犯意，參與犯罪構成要件以外之行為，應依刑法第
    三十條論以幫助犯，公訴意旨認其等係屬正犯，惟被告三人，僅單純出售或代為
    交付護照，嗣後之變造、行使情形均應係大陸人蛇集團及鄭碧仙及林東鋒所為，
    並無證據足資證明被告等有參與變造之犯行或另有幫助行使之犯意，公訴意旨容
    有未洽，惟此部分與前開有罪部分有實質上一罪關係，爰不另為無罪之諭知，附
    此敘明。又被告三人就事實欄一（二）所為核被告乙○○係犯刑法第一百七十一
    條第一項之未指定犯人誣告罪，另被告丙○○、甲○○教唆被告乙○○謊報護照
    遺失，係犯刑法第一百七十一條第一項之教唆未指定犯人誣告罪，被告丙○○、
    甲○○此部分犯行公訴人認係正犯容有未洽，惟起訴事實相同，爰依法變更起訴
    法條。次按刑法第五十五條後段規定「犯一罪而其方法或結果之行為犯他罪名者
    」，學說上稱為牽連犯，係指行為者意念中祇欲犯某罪，而其實施犯罪之方法，
    或其實施犯罪之結果，觸犯行為人目的行為以外之其他罪名而言。牽連犯之數行
    為間，有無方法或結果行為之牽連關係的存在，不但須數罪之犯意俱在行為人之
    主觀意思內，並應參酌行為時客觀的事實以為決定，即數行為間，除其犯意應連
    貫外，尚須其數行為在客觀上足認具有直接而密切的不可分離關係，始克成立。
    經查被告等就事實欄一（一）（二）犯行相隔約八月，且因就事實欄一（二）部
    分另與大陸人蛇集團約定報酬，足見就事實欄一（一）部分所約定之報酬未包含
    事實一（二）部分犯行，就被告乙○○等主觀犯意，上開二罪之犯意非俱在行為
    人之一主觀意思內，且客觀上提供護照予他人冒名使用者，亦與另行申請新護照
    以掩護他人入境非有不可分離之直接密切之關係，是公訴意旨以被告三人上開二
    犯行有牽連犯關係尚有未洽，被告三人上開犯行，犯意各別，行為互殊，應分論
    併罰。被告丙○○曾因瀆職案件經法院判處有期徒刑六月，甫於八十七年四月十
    九日執行完畢，此有其前案紀錄表可按，於五年內再犯本件最重本刑為有期徒刑
    以上之罪，為累犯，應依法加重其刑。被告乙○○、丙○○、甲○○就犯刑法第
    二百十二條變造護照罪部分係屬幫助犯，爰依刑法第三十條規定減輕其刑，被告
    丙○○部分並依法先加後減之。爰審酌被告三人於犯罪中所擔任之角色，素行，
    渠等之犯罪動機、目的、手段、智識程度、所生危害及犯後態度以被告乙○○為
    佳等一切情狀，分別量處如主文所示之刑，並定其應執行刑暨諭知易科罰金之折
    算標準。另查，被告乙○○前未曾受過刑之宣告，此有其前案紀錄表可按，其因
    一時失慮，貪圖利益致罹刑章，犯後深表悔悟迭於偵審中坦承犯行且未飾詞維護
    其餘被告，經此科刑之教訓，當知所警惕而無再犯之虞，本院認該被告乙○○所
    受刑之宣告以暫不執行為適當，爰併宣告緩刑，以啟自新，至被告甲○○曾受警
    察教育，且曾因賭博案受刑之宣告，犯後復迭否認犯行迄終亦僅坦承部分犯行，
    自不宜為緩刑之宣告。扣案之護照二本應係屬鄭碧仙、林東鋒所有，而被告等與
    之復無共犯關係，自無從於本案宣告沒收。末查被告等行為後，刑法第四十一條
    於九十年一月十日修正公布，並自同年月十二日生效，本件被告等所犯最重本刑
    為一年以下有期徒刑之罪，舊法未較有利於被告，自應依刑法第二條第一項前段
    規定，適用修正後刑法第四十一條之規定為易科罰金之諭知，均附此說明。
據上論斷，應依刑事訴訟法第二百九十九條第一項前段、第三百條，刑法第二條第一
項、第二百十二條、第一百七十一條第一項、第二十九條、第三十條、第五十一條第
五款、第四十七條、第四十一條第一項前段、第七十四條第一款，罰金罰鍰提高標準
條例第一條前段、第二條，判決如主文。
中      華      民      國      九十一    年      二      月      五    日
                                      臺灣屏東地方法院刑事第二庭
                      法  官    郭書豪
右正本證明與原本無異。
對於本判決如有不服應於收受送達後十日內向本院提出上訴書狀上訴於台灣高等法院
高雄分院並按他造當事人之人數附具繕本。
                                          書記官   潘豐益
中      華      民      國      九十一    年      二      月      五    日
附錄法條
中華民國刑法第二百一十二條：
 (偽造變造特種文書罪)
偽造、變造護照、旅券、免許證、特許證及關於品行、能力服務或其他相類之證書、
介紹書，足以生損害於公眾或他人者，處一年以下有期徒刑、拘役或三百元以下罰金
。
中華民國刑法第一百七十一條第一項：
 (未指定犯人誣告罪)
未指定犯人，而向該管公務員誣告犯罪者，處一年以下有期徒刑、拘役或三百元以下
罰金。
